【裁判字號】    99,交易,423
【裁判日期】    990730
【裁判案由】    業務過失傷害
【裁判全文】
臺灣臺北地方法院刑事判決             99年度交易字第423號
公  訴  人  臺灣臺北地方法院檢察署檢察官
被      告  甲○○
上列被告因業務過失傷害案件，經檢察官提起公訴（99年度調偵
字第406號），本院判決如下：
    主  文
甲○○從事業務之人，因業務上之過失傷害人，處拘役拾日，
如易科罰金，以新臺幣壹仟元折算壹日。
    事  實
一、甲○○為計程車司機，為從事業務之人，考領有小型車職業
    駕駛執照，於民國98年11月2日下午18時15分許，駕駛千鈺
    交通有限公司所有車牌號碼249-A3號營業用小客車，沿臺北
    市中正區○○○路○段由北往南方向行駛，行經臺北市○區
    ○○○路1段與忠孝西路1段交岔路口，右轉進入全面禁行機
    慢車之忠孝西路1段往西方向之第2車道繼續直行時，本應注
    意汽車行駛時，駕駛人應注意車前狀況，並隨時採取必要之
    安全措施，而依當時天候陰，夜間有照明，柏油路面乾燥、
    無缺陷、無障礙物，視距良好，並無不能注意之情事，竟疏
    未注意車前狀況，適有乙○○騎乘腳踏車由臺北市○○○路
    ○段西往東方式行駛至行車管制燈光號誌為紅燈之上開路口
    ，本應注意慢車行駛，應遵守道路交通標線（含標字）、號
    誌之指示，亦疏未注意遵守道路交通標線（含標字）、號誌
    之指示，即闖紅燈貿然迴轉至全面禁行機慢車之忠孝西路1
    段東往西方向之第2車道上，致甲○○駕駛之上開車輛車前
    保險桿與乙○○所騎乘之上開腳踏車右後側車身發生撞擊，
    乙○○因而人車倒地，並受有頭部外傷、頭皮枕部擦傷2×2
    公分及合併輕微腦震盪症候群等傷害。嗣臺北市政府警察局
    中正第一分局交通分隊警員據報前往處理時，甲○○即當場
    承認其為上開交通事故之肇事人而自首，表示願接受裁判之
    意，而悉上情。
二、案經乙○○訴由臺北市政府警察局中正第一分局報請臺灣臺
    北地方法院檢察署檢察官提起公訴。
    理  由
一、程序方面（證據能力部分）：
    按被告以外之人於審判外之陳述，雖不符合同法第159條之1
    至第159條之4之規定，但經當事人於審判程序同意作為證據
    ，法院審酌該言詞陳述或書面陳述作成時之情況，認為適當
    者，亦得為證據。當事人、代理人或辯護人於法院調查證據
    時，知有第159條第1項不得為證據之情形，而未於言詞辯論
    終結前聲明異議者，視為有前項之同意，刑事訴訟法第159
    條第1項及第159條之5分別定有明文。本判決下列所引用之
    被告甲○○以外之人於審判外之陳述及文書，雖屬傳聞證據
    ，惟檢察官及被告於本院審判期日中均表示無意見而不予爭
    執，且迄至言詞辯論終結前亦未再聲明異議，本院審酌該等
    證據資料製作時之情況，尚無違法不當及證明力明顯過低之
    瑕疵，亦認為以之作為證據應屬適當，故揆諸前開規定，爰
    逕依刑事訴訟法第159條之5規定，認前揭證據資料均例外有
    證據能力。
二、訊據被告甲○○對於上揭時地駕駛上開營業小客車與告訴人
    乙○○所騎乘之腳踏車發生撞擊，致告訴人人車倒地受傷之
    事實坦承不諱，惟矢口否認有何過失犯行，辯稱：忠孝西路
    1段係臺北市交通管制工程處公布之禁行機慢車路段，且該
    路段光線昏暗，告訴人違規迴轉突然侵入其所行駛車道，非
    其所能預見，縱認被告可預見，然其已注意車前狀況並採取
    煞車減速之必要安全措施，惟因告訴人所騎腳踏車欠缺反光
    裝置，致其無充足時間可採取必要之安全措施，而因所採取
    「必要之安全措施」無效果而導致肇事，其並無業務上過失
    云云。惟查：
  (一)上開犯罪事實，業據告訴人於警詢及偵查時證述綦詳，並有
    道路交通事故現場圖（見99年度偵字第1868號偵查卷第11頁
    ）、道路交通事故談話紀錄表（同上偵查卷第13、14頁）、
    道路交通事故補充資料表（同上偵查卷第12頁）、道路交通
    事故調查報告表(一)、(二)（同上偵查卷第15至16頁）及交通事
    故現場及車損照片12幀（同上偵查卷第18至23頁）附卷可稽
    。而告訴人因本件車禍受有頭部外傷、頭皮枕部擦傷2×2公
    分及合併輕微腦震盪症候群等傷害之事實，亦有國立臺灣大
    學醫學院附設醫院出具之98年11月18日、同年月19日診斷證
    明書各1紙（偵查卷25頁、第26頁）等資料附卷足憑。
  (二)被告雖以前揭情詞置辯，惟查本件肇事地點附近設有夜間照
    明設備，且告訴人所騎腳踏車後輪蓋及腳踏板上均裝有反光
    設備等情，有上揭道路交通事故調查報告表(一)、道路交通事
    故現場及告訴人腳踏車受損照片附卷可稽，告訴人辯稱因事
    故發生地點光線昏暗及告訴人所騎腳踏車無反光裝備致其不
    能注意云云，顯不足採。又依道路交通事故現場圖所示，本
    件事故發生後，於現場無明顯煞車、刮地痕，參酌事故發生
    後，兩車所在位置，被告車輛停於車尾距該交岔路口迴轉道
    之西方約10.3公尺處，右側車尾、車頭距忠孝西路1段東往
    西方向第2車道分隔線約0.1公尺、0公尺處，而告訴人車輛
    則呈南北向倒地，車頭朝北，後輪位在距被告車頭前方0.2
    公尺處，前輪倒在第一車道上，距第二車道分隔線約0.6公
    尺，復參以兩車受損情形照片，被告所駕車輛車前保險桿在
    牌照左側附近有碰痕，告訴人所騎腳踏車後側輪胎蓋下端右
    側有碰痕、左側車身有倒地擦痕等情，顯示被告撞擊告訴人
    時，被告及告訴人均已行駛於忠孝西路1段東往西方向第2車
    道上，告訴人騎乘腳踏車行駛於被告所駕車輛正前方，於被
    告發現告訴人時，被告有稍微靠右行駛，以致其所駕車輛車
    前保險桿牌照左側附近撞及告訴人所騎腳踏車右後側，堪認
    於兩車發生撞擊前，告訴人駛乘腳踏車行駛於被告前方，即
    告訴人應係早已迴轉完成進入忠孝西路東往西方向第2車道
    行駛。又依被告供稱其當時車速約30公里，發現告訴人時旋
    與告訴人所騎腳踏車發生撞擊等情，佐以一般駕駛人之平均
    反應力，於車行速度30公里時，其反應距離為6.24公尺（此
    有汽車行駛距離及反應距離一覽表可供參酌），而依道路交
    通事故現場圖所示，被告停車位置車尾距離迴轉道約10.3公
    尺，且告訴人為71歲老翁，其騎乘腳踏車，衡情顯難以高於
    時速30公里之速度突然侵入被告所駕車輛前方，是倘被告有
    注意車前狀況及隨時採取必要之安全措施，當能及時發現告
    訴人騎乘腳踏車已自其左側迴轉道進入其行進車道而閃避或
    按鳴喇叭示警，惟被告係於發覺快與告訴人所騎腳踏車發生
    碰撞時始行煞車減速，而閃避不及撞上告訴人所騎腳踏車，
    堪認被告於行經該路段時，確有未注意車前狀況及隨時採取
    必要之安全措施之情形甚明，而依當時天候晴、夜間有照明
    ，柏油路面乾燥、無缺陷、無障礙物，視距良好、閃光號誌
    正常等，並無不能注意之情事，詎竟疏未注意車前狀況，適
    有告訴人騎乘腳踏車沿忠孝西路1段西往東方向至該路段迴
    轉時，亦疏未注意應遵守道路交通號誌、標線（含標字），
    其行向號誌為紅燈且忠孝西路1段東往西方向全面禁行機慢
    車，即貿然違規闖紅燈迴轉進入忠孝西路1段東往西方向第2
    車道，致二車發生碰撞，因而造成告訴人受有上述傷害，被
    告疏未注意車前狀況及隨時採取必要之全安措施之過失與告
    訴人所受傷害之間，自屬具有相當因果關係，則被告對於上
    開駕車肇事並使人受傷之行為具有過失責任自明，被告辯稱
    係告訴人突然侵入其前方，致其未能注意車前狀況，應無過
    失責任云云，顯無可採。且被告既有上開明顯違反道路交通
    安全規則之情事，亦無主張交通案件中關於「信賴原則」適
    用之餘地，附此敘明。雖告訴人亦有上開疏失，為
    本件車禍肇事主因，惟仍無礙於被告罪責之成立。是被告就
    本件事故之發生即應負有過失傷害之罪責。而本件經送請臺
    北市車輛行車事故鑑定委員會鑑定結果，亦同此認定，有臺
    北市交通事件裁決所99年5月25日北市裁鑑字第09934903800
    號函檢附之臺北市車輛行車事故鑑定委員會鑑定意見書1份
    附卷可按（見99年度調偵字第406號偵查卷第11至14頁）是
    本件事證明確，被告犯行堪以認定，應依法論科。
三、被告平日以駕駛計程車為業，係從事駕駛業務之人，而於駕
    駛計程車時發生本件車禍，核係犯刑法第284條第2項前段之
    業務過失傷害罪。又被告於肇事後，於臺北市政府警察局中
    正第一分局交通分隊警員據報前往處理，被告在現場向警員
    承認為肇事人等情，有上開道路交通事故談話紀錄表附卷可
    憑（見99年度偵字第1868號偵查卷第13頁），堪認被告犯本
    罪後，於有偵查犯罪職權之機關未發覺犯人為何人前，即自
    首為肇事人，且於事後接受審判，核符自首之要件，爰依刑
    法第62條前段規定減輕其刑。爰審酌被告擔任計程車司機，
    為職業駕駛人，因上開過失情節，對告訴人造成身體及心裡
    上之創傷，被告之過失程度及告訴人所受損害之程度，暨被
    告否認犯行，迄未與告訴人達成民事和解或賠償告訴人損失
    ，再兼衡其品行、國中畢業之學歷等一切情狀，量處如主文
    所示之刑，並諭知易科罰金折算標準，以示懲儆。
據上論斷，依刑事訴訟法第284條之1、第299條第1項前段，刑法
第284條第2項前段、第62條前段、第41條第1項前段，刑法施行
法第1條之1規定，判決如主文。
本案經檢察官蔡甄漪到庭執行職務
中    華    民    國    99    年    7     月    30    日
                        刑事第十二庭  法  官  陳慧萍
以上正本證明與原本無異。
如不服本判決應於收受送達後10日內向本院提出上訴書狀，並應
敘述具體理由；其未敘述上訴理由者，應於上訴期間屆滿後20日
內向本院補提理由書（均須按他造當事人之人數附繕本）「切勿
逕送上級法院」。
                                      書記官  黃慧怡
中    華    民    國    99    年    7     月    30    日
附錄本案論罪科刑法條：
中華民國刑法第284條
（過失傷害罪）
因過失傷害人者，處 6 月以下有期徒刑、拘役或 5 百元以下罰
金，致重傷者，處 1 年以下有期徒刑、拘役或 5 百元以下罰金
。
從事業務之人，因業務上之過失傷害人者，處 1 年以下有期徒
刑、拘役或 1 千元以下罰金，致重傷者，處 3 年以下有期徒刑
、拘役或 2 千元以下罰金。

司法院資訊處製作；財團法人民間司法改革基金會備份。
